臺灣板橋地方法院刑事判決　　　　　　　　　　　　　　九十三年度訴字第二號
　　公　訴　人　臺灣板橋地方法院檢察署檢察官
　　被　　　告　乙○○
右列被告因電信法等案件，經檢察官聲請簡易判決處刑（九十二年度偵字第二一四二
三號)，本院認不宜以簡易判決處刑，改依通常程序判決如左：
    主  文
乙○○意圖為自己不法之所有，而侵占離本人所持有之物，處罰金仟元，如易服勞
役，以佰元折算壹日；又意圖為自己不法之所有，而侵占離本人所持有之物，處罰
金仟元，如易服勞役，以佰元折算壹日；應處罰金伍仟元，如易服勞役，以佰
元折算壹日。
    事  實
一、乙○○意圖為自己不法之所有，於民國九十二年十一月二十日中午十二時許，在
    臺北縣新莊市○○路某處，拾獲于仁成於同日上午九時許，在同路九十八號旁，
    遭姓名年籍不詳之人撬開其所有車牌號碼ＡＣ—二七四一號自小客車之車門所竊
    取，而離于仁成本人持有之ＭＯＴＯＲＯＬＡ牌（序號：0000000000
    00000號）行動電話機乙具（內無ＳＩＭ晶片卡）後，將之置於背包內，侵
    占入己。
二、乙○○於九十二年十一月二十一日下午五時許，在臺北縣新莊市○○路某處，復
    另行起意，意圖為自己不法之所有，拾獲甲○○前於同日下午二時許，在臺北縣
    新莊市○○路新莊戶政事務所旁，遭姓名年籍不詳之人士撬開其所有車牌號碼Ｇ
    Ｚ—二六九三號自小客車之車門所竊取，而離甲○○本人持有之ＮＯＫＩＡ牌（
    序號：000000000000000號）行動電話機乙具後，將之置於背包
    內，侵占入己。
三、嗣於九十二年十一月二十四日晚間七時五十分許，在臺北縣新莊市○○街與陽明
    街口，經警發現乙○○形跡可疑而上前盤查，並經其同意搜索上開背包，當場查
    扣前揭行動電話二具，而得悉上情。
四、案經于仁成及甲○○訴由臺北縣政府警察局海山分局報告臺灣板橋地方法院檢察
    署檢察官聲請簡易判決處刑，本院認不宜以簡易判決處刑，改依通常程序審理。
    理  由
壹、告訴人于仁成、甲○○警詢證述之證據能力部分
    按被告以外之人於審判外之言詞或書面陳述，除法律有規定者外，不得作為證據
    ，又被告以外之人於審判外之陳述，雖不符前四條之規定，而經當事人於審判程
    序同意作為證據，法院審酌該言詞陳述或書面陳述作成時之情況，認為適當者，
    亦得為證據。刑事訴訟法第一百五十九條第一項、第一百五十九條之五第一項分
    別訂有明文。關於告訴人于仁成、甲○○於警詢中之證詞，公訴人及被告乙○○
    均業於九十三年四月二十一日本院審理中同意作為本案之證據（見本院該日之準
    備程序筆錄），本院審酌該陳述作成時之情況，認為適當，得為本案之證據，先
    予敘明。
貳、有罪部分
一、前揭犯罪事實，迭據被告於警詢、偵查及本院審理中坦承不諱，又上開被告拾獲
    之手機二支，分別係于仁成、甲○○所有，並於前揭時地遭不詳姓名年籍之人竊
    取，而離于仁成、甲○○本人持有之物，復經證人于仁成、甲○○於警詢時證述
    無訛（見偵查卷第六頁、第七頁），並有于仁成、甲○○出具之贓物認領保管單
    、本院查詢登記表各乙紙及上開行動電話照片乙張附卷可佐（附於偵查卷第十一
    頁、第十二頁、第十七頁），本件事證明確，被告犯行堪以認定。
二、核被告所為，係犯刑法第三百三十七條之侵占離本人持有之物罪。又被告於本院
    審理時自承其係走在路上，發現路旁有手機，才想將之拾起等語（見本院九十三
    年四月二十一日、同月二十七日準備程序筆錄），足見其先後二次犯行，係基於
    個別犯意為之，應予分論併罰。爰審酌被告正值青少，不思正道取財，竟因貪欲
    一再侵占他人財物，及其品行、犯罪之動機、目的、手段、所生危害、犯後態度
    等一切情狀，就被告二次犯行，分別量處如主文所示之刑，且諭知易服勞役之折
    算標準，並其應執行之刑。
參、不另為無罪諭知部分
一、聲請簡易判決處刑意旨另以：被告乙○○基於意圖為自己不法利益之概括犯意，
    將其所有行動電話門號ＳＩＭ晶片卡插入上開拾獲之二支行動電話內，連續以無
    線方式，盜用撥打于仁成及甲○○之電信設備通信，因認被告尚涉犯電信法第五
    十六條第一項之盜用他人電信設備通信罪嫌云云。
二、訊據被告堅決否認有何違反電信法之罪嫌，辯稱：伊僅有侵占拾獲之于仁成、甲
    ○○之手機，並未盜用該二支行動電話等語。而公訴人認被告涉犯此部分罪嫌，
    無非以被告偵查中之自白為主要論據。
三、然查：
(一)、電信法第五十六條第一項之罪，以意圖為自己或第三人不法之利益，使用有線、
    無線或其他電磁方式，盜接或盜用他人電信設備通信者為要件。而申請ＧＳＭ數
    位式行動電話者，係將所申請使用之門號登錄於電訊公司交換機之資料庫內，並
    藉無線電波傳送ＳＩＭ卡所代表門號之訊號，由電訊公司收訊後經與交換機內所
    儲存業已登錄開通之特定門號比對相符後，始得進行通話，故登錄在電訊公司交
    換機資料庫之行動電話門號屬電信法第二條第二款所稱之電信設備，如將他人之
    ＳＩＭ卡裝置在行動電話機內，撥打該行動電話機向電訊公司傳送該枚ＳＩＭ卡
    所代表門號之信號，要求電訊公司提供通話服務，以此傳送無線電波方式盜用他
    人電信設備，自構成電信法第五十六條第一項之罪。惟行為人若將自己所有之Ｓ
    ＩＭ卡插置於他人之行動電話空機內而撥打使用，無線電波傳送者仍為該行為人
    所有之門號訊號，且行為人無從免付通訊費用，其主觀上難謂有牟取不法利益之
    意圖，尚與電信法第五十六條第一項之構成要件有間。聲請簡易判決處刑意旨認
    被告以其所有之行動電話門號ＳＩＭ卡插入于仁成、甲○○之行動電話機具內而
    盜打使用，已構成電信法第五十六條第一項之罪，此部分所指，已有未洽。
(二)、況上開于仁成所有之ＭＯＴＯＲＯＬＡ牌行動電話（序號：000000000
    000000號）於九十二年十一月二十日至九十二年十一月二十四日及甲○○
    所有之ＮＯＫＩＡ牌行動電話（序號：000000000000000號）於
    九十二年十一月二十一日至九十二年十一月二十四日為被告侵占持有之期間內，
    均無通聯紀錄乙節，有遠傳電信股份有限公司九十三年五月二十二日函、中華電
    信股份有限公司九十三年五月三十一日電子郵件回覆資料、泛亞電訊股份有限公
    司九十三年五月十八日電子郵件回覆資料、東信電訊股份有限公司九十三年五月
    十七日調閱基本資料及通話紀錄費用收執簽回單、台灣大哥大股份有限公司雙向
    通聯資料查詢、和信電訊股份有限公司九十三年五月十五日傳真資料各一紙附卷
    為憑，堪認被告於侵占持有上開二支手機之期間內，確未以該二支行動電話機具
    撥打任何電話，被告前揭所辯，應屬有據。
(三)、此外，復查無任何積極證據足認被告有違反電信法第五十六條第一項之犯行，惟
    公訴人認此部分犯行與前揭起訴論罪部分有牽連犯之裁判上一罪關係，故不另為
    無罪之諭知。
肆、退併辦部分
一、本件移送併辦案件之併案意旨如次：
(一)、臺灣板橋地方法院檢察署九十三年度偵字第二九三五號偵查案件移送併辦意旨略
    認：被告乙○○又意圖為自己不法之所有，先於九十三年一月十五日十九時許，
    在臺北縣新莊市○○路旁，拾獲林曉蕾於同月十日十時許，在同路九十八號旁，
    遭姓名年籍不詳之人士撬開其所有之輕型機車置物箱竊取之ＳＯＮＹ牌行動電話
    一支，遂將之置於背包內，侵占入己，以無線方式，盜用撥打林曉蕾之電信設備
    通信，因認被告涉犯刑法第三百三十七條之侵占離本人持有物罪及電信法第五十
    六條第一項之罪嫌，並與本案有連續犯之裁判上一罪關係。
(二)、同署九十三年度偵字第二一六七、三四００號偵查案件移送併辦意旨略以：被告
    乙○○基於意圖為自己不法所有之概括犯意，連續於九十三年一月二日等日，在
    臺北縣板橋市○○路一一二巷四八號旁等地，拾獲洪愉慧等人所失竊之行動電話
    （含ＳＩＭ卡）等物後，遂將之置於背包內，侵占入己。復基於意圖為自己不法
    所有之概括犯意，連續以無線方式，盜用撥打上開所拾獲之洪愉慧等人之電信設
    備通信，因認被告涉犯刑法第三百三十七條之侵占離本人持有物罪及電信法第五
    十六條第一項之罪嫌，並與本案有連續犯之裁判上一罪關係。
(三)、同署九十三年度偵字第六０四六號偵查案件移送併辦意旨略以：被告乙○○於九
    十三年三月十七日之前二、三天，在臺北縣新莊市○○路及臺北縣板橋市○○○
    街等地，拾獲行動電話一具、中國信託信用卡一張、手記一本、掌上型遊戲機二
    台、遠傳易付卡一張、女用手錶一只後，竟基於意圖為自己不法所有之概括犯意
    ，連續予以置於入背包內，據為己有，因認被告涉犯刑法第三百三十七條之侵占
    離本人持有物之罪嫌，並與本案有連續犯之裁判上一罪關係。
二、按連續犯之所謂出於概括犯意，必須其多次行為自始均在一個預定犯罪計劃之內
    出於主觀上始終同一犯意之進行，若中途另有新犯意發生，縱所犯為同一罪名，
    究非連續其初發的意思，即不能成立連續犯，最高法院著有七十年臺上字第六二
    九六號判例可資參照。訊之被告對於前開移送併案審理案件中侵占離本人持有物
    之犯罪事實固均直承不諱，惟侵占遺失物或離本人所持有之物罪，除非於行為人
    係以拾物為業等特殊情形，否則一般皆係行為人因偶然之機會拾獲物品而據為己
    有，實難認行為人於第一次拾獲遺失物時，即已有預定日後多次侵占他人遺失物
    之犯罪計劃，再參諸被告供陳其先後多次侵占離本人持有物之犯行，均係走在路
    上發現路旁有東西，才想撿拾等語（見本院九十三年四月二十一日、同月二十七
    日準備程序筆錄），是前開移送併辦之侵占離他人持有物之犯罪事實與本案被告
    侵占于仁成、甲○○手機之犯行，自非基於概括犯意而為，彼此間並無連續犯之
    關係。又被告於本案業已起訴之違反電信法犯行，既經本院不另為無罪之諭知，
    前開臺灣板橋地方法院檢察署九十三年度偵字第二九三五號、第二一六七號、第
    三四００號被告涉嫌違反電信法部分，自亦無從併辦，上開移送併案審理案件應
    均退由檢察官另為適法之處理。
據上論斷，應依刑事訴訟法第四百五十二條、第二百九十九條第一項前段、刑法第三
百三十七條、第四十二條第二項、第五十一條第七款，罰金罰鍰提高標準條例第一條
前段、第二項，判決如主文。
本案經檢察官李吉祥到庭執行職務。
中　　　華　　　民　　　國　　　九十三　　　年　　六　　月　　二十三　  日
                                  臺灣板橋地方法院刑事第十二庭
                                      審判長法　官  許仕楓
                                            法  官  陳恒寬
                                            法  官  吳佳穎
右正本證明與原本無異。
如不服本判決，應於判決送達後十日內，向本院提出上訴狀。
                                            書記官  呂妍旻
中　　　華　　　民　　　國　　　九十三　　　年　　六　月　　二十四  　　日
附錄本案論罪科刑法條：
中華民國刑法第三百三十七條
意圖為自己或第三人不法之所有，而侵占遺失物、漂流物或其他離本人所持有之物者
，處五百元以下罰金。
